臺灣花蓮地方法院交通事件裁定　　　　100年度交聲更字第1號
原處分機關　交通部公路總局臺北區監理所花蓮監理站
異　議　人
即受處分人　陳建銘
上列異議人即受處分人因違反道路交通管理處罰條例事件，對於
交通部公路總局臺北區監理所花蓮市監理站中華民國99年 8月14
日所為之處分（原處分案號：花監違字第裁44-P00000000號）聲
明異議，前經本院以99年度交聲字第 374號裁定駁回，異議人不
服提起抗告，經臺灣高等法院花蓮分院以100年度交抗字第4號裁
定將原裁定撤銷發回，本院裁定如下：
    主  文
異議駁回。
    理  由
一、原處分機關略以：本件異議人即受處分人陳建銘（下稱異議
    人）於民國99年6月26日0時11分許，駕駛車牌號碼 L3-3107
    號自用小客車，行經花蓮縣壽豐鄉平和村慶天宮（處分書誤
    載為廣天宮）前，因酒後駕車酒精濃度過量，為警測得其呼
    氣中所含酒精濃度為每公升0.43毫克，經花蓮縣警察局吉安
    分局壽豐派出所以花警交字第P00000000 號違反道路交通管
    理事件通知單掣單舉發，並由原處分機關依道路交通管理處
    罰條例第35條第1項第1款及第24條第1 項之規定，裁罰異議
    人罰鍰新臺幣（下同）34,500元，吊扣駕駛執照12個月，並
    應參加道路交通安全講習等語。
二、聲明異議意旨略以：異議人因與朋友商訂於99年 6月25日聚
    餐飲酒，故於前日即99年 6月24日商請結拜姊姊林秋月於99
    年6 月25日晚上11時許，前往花蓮縣花蓮市○○路全國加油
    站搭載伊返回花蓮縣壽豐鄉荖溪1之2號居處；於99年 6月25
    日晚上，伊與友人藍友冕等人一同飲酒後，乘坐藍友冕之車
    至和平路全國加油站，並由林秋月駕車搭載返回上開居處，
    嗣2 人因細故發生口角，林秋月為免異議人返回住處後大吵
    大鬧干擾家人，遂將車輛停放於慶天宮前，任異議人前往慶
    天宮洗手間如廁，林秋月並離開現場向附近友人借機車返回
    吉安鄉之住處，留下車輛讓異議人於車上休息，嗣異議人如
    廁畢正步出慶天宮時，隨即遭警盤查，稱其形跡可疑，要求
    出示證件，並強迫伊上警車前往壽豐分駐所，並於抵達該分
    駐所後始告知需對其進行酒精濃度測試，實際上伊並未駕駛
    該車，當時亦未在駕駛座上等語。
三、按汽車駕駛人，駕駛汽車經測試檢定有酒精濃度超過規定標
    準之情形者，處 1萬5,000元以上6萬元以下罰鍰，並當場移
    置保管該汽車及吊扣其駕駛執照1 年；汽車駕駛人，有第35
    條第1 項規定之情形者，應接受道路交通安全講習，道路交
    通管理處罰條例第35條第1項第1款、第24條第1項第2款分別
    定有明文。又汽車駕駛人有飲用酒類或其他類似物後其吐氣
    所含酒精濃度超過每公升0.25毫克或血液中酒精濃度超過0.
    05%以上之情形者，不得駕車，亦為道路交通安全規則第114
    條第2款所明訂。
四、經查：
(一)異議人於99年 6月25日23時許前某時許，在花蓮縣某處飲酒
    ，並於23時許在花蓮縣壽豐鄉慶天宮前為警盤查，隨即經警
    帶回派出所，於同月26日 0時11分許對其施以酒測，測得其
    呼氣中所含酒精濃度達0.43毫克，而為警開單舉發之事實，
    此為異議人所不否認，復有承辦員警提供之錄影光碟、光碟
    譯文及花蓮縣警察局舉發違反道路交通管理事件通知單各 1
    份在卷可參（見本院原審卷第8、95-98頁，本審卷第86頁）
    ，堪認為實。而本件異議人遭舉發之過程，有證人即花蓮縣
    警察局花蓮分局中山派出所警員陳彥螢（本件舉發當時任職
    於於花蓮縣警察局吉安分局壽豐分駐所）於本院調查時證稱
    ：伊當時與分駐所所長陳春郎一同於花蓮縣壽豐鄉○○路平
    和國小前進行定點執勤，當時沒有帶任何設備下車，看到異
    議人的車輛從平和路往南過來，在攔檢點前倒車離開，伊就
    與所長上車一起追過去，伊有看到異議人轉彎的方向，在追
    逐的過程中，並沒有其他車輛經過，後來異議人轉彎到慶天
    宮前停車，伊追到的時候，有看到異議人關駕駛座車門的動
    作，並到慶天宮廣場前打電話，伊攔到異議人時，有問他車
    子為什麼開那麼快，但異議人並沒有回答，就一直在講電話
    ，後來伊有請異議人出示證件，異議人沒有抵抗也沒有拒絕
    ，就直接出示證件，伊也有問異議人有沒有酒駕，他沒有承
    認，只說他沒有開車，也沒有說是誰開的，但他所駕駛的車
    輛引擎還是熱的，而從和平國小執勤地點開車到慶天宮，依
    時速4、50公里的速度，不用1分鐘即可到達等語（見本院卷
    第25、27-29頁 ），及證人即壽豐分駐所所長陳春郎於本院
    調查時證稱：伊當時與陳彥螢一起在平和國小前面做定點執
    勤，沒有帶機器設備，只有指揮棒，後來異議人從慶天宮的
    方向過來，右轉看到伊與陳彥螢後，就馬上倒退迴轉離開，
    伊見狀遂與陳彥螢坐上車追過去，追逐過程中沒有別的車輛
    過去，伊因為車輛轉彎時被樹遮擋，並沒有看到異議人停車
    關車門的動作，但是有看到異議人從駕駛座走到廟那邊打電
    話，身上滿身酒味，伊也有摸車子引擎，發現是熱的，伊便
    叫異議人拿證件出來，並要他回分駐所配合調查，異議人說
    他沒有開車，但也沒說是誰開的，而伊執勤的地點離慶天宮
    只有100多公尺的距離，開車不到2分鐘就到了，伊也沒有開
    車往平交道方向追去，再回慶天宮等語 （見本院卷第30-34
    頁）證述明確，且參諸 2人證詞內容大致相符，均表示當時
    並無攜帶儀器下車攔查，而其等於發現異議人車輛後，隨即
    上車追趕，且追躡之距離不遠，故能緊追異議人於後，並知
    悉異議人逃逸方向，應非無據，復當時並無其他車輛經過，
    是尚難有誤認車輛之情事；且證人駕駛之車輛追躡轉彎至慶
    天宮前時，證人陳彥螢看見異議人從駕駛座關車門後走向慶
    天宮之情形，而證人陳春郎雖因轉彎時遭樹遮擋（見本院卷
    第45頁上方照片左方樹叢），並未見到異議人關車門，然其
    於轉至慶天宮前時，亦看到異議人從駕駛座走到慶天宮，足
    見異議人確實自駕駛座下車走向慶天宮，其為該車駕駛人應
    堪認定。
(二)異議人雖以前揭情詞置辯，並聲請傳喚證人藍友冕、林秋月
    、曾建銘以證其說，然查：
  1.證人藍友冕雖於原審證稱：99年 6月25日約傍晚4、5點，異
    議人到伊同學陳蓮珍住處花蓮市○○路路邊的檳榔攤找伊，
    之後伊就請異議人去南濱公園的三嘉一釣蝦場吃飯（筆錄誤
    載為三加一釣蝦場），到晚上 9點多，伊就開車載異議人到
    朋友張俊傑花蓮市○○路的住處泡茶，那個地方租給人家當
    建築師事務所，晚上約10點左右伊跟異議人離開該建築師事
    務所，伊送異議人到花蓮市○○路全國加油站那邊，異議人
    在那邊下車，伊就走了，不知道有沒有其他人來接他等語（
    見本院原審卷第82-83頁） ，然觀諸異議人及證人藍友冕當
    日行動電話通聯紀錄之基地台位置（見本院原審卷第104-10
    5、110頁），異議人於當日17時59分23秒之基地台位置在花
    蓮縣壽豐鄉路○段0000-0000及0000-0000地號，18時21分48
    秒則在花蓮縣壽豐鄉林務局木瓜山事業區第99林班地，均在
    花蓮縣壽豐鄉，而非花蓮市；而異議人於18時32分14秒撥打
    證人藍友冕之0000000000號行動電話與證人藍友冕聯絡時，
    2人之行動電話機地台均在花蓮縣吉安鄉○○○街208巷16號
    3 樓，亦非在證人藍友冕所稱之花蓮市○○路附近；再者，
    被告於19時58分42秒之通聯之基地台位置在花蓮縣花蓮市○
    ○路262號14樓 ，20時55分32秒則在花蓮縣吉安鄉○里○街
    23號，均不在其所稱之三嘉一釣蝦場（位於花蓮市○○路32
    號）附近，此有卷附地圖及三嘉一釣蝦場網站資料在卷可參
    （見本審卷第80、82頁）；證人藍友冕雖復稱：其於21時許
    開車載異議人到花蓮市○○路朋友住處泡茶，待到22時許再
    載異議人至和平路全國加油站等語，然觀諸異議人該時段之
    通聯紀錄，異議人於21時14分43秒、21時54分30秒、22時33
    分36秒、22時51分49秒之通聯之基地台位置均在花蓮縣花蓮
    市○○路262號14樓，於22 時20分44秒竟在花蓮縣吉安鄉○
    里○街23號6樓 ，顯與異議人及證人藍友冕所稱載往之花蓮
    縣花蓮市○○路全國加油站方向完全相反；而證人藍友冕於
    當日19時39分42秒、20時34分55秒之基地台位置分別在花蓮
    縣花蓮市○○路262號14樓、花蓮市○○街150號9樓 ，並非
    在三嘉一釣蝦場附近，且其於21時48分58秒之基地台位置在
    花蓮縣吉安鄉○里○街23號6樓 ，據其所稱泡茶地點之花蓮
    市○○路○○段距離，此有上開通聯與上開基地台、加油站
    之位置圖在卷可參（見本審卷第82、83、85、87、原審卷第
    110頁） ，均與證人藍友冕上開所述截然不同，是其所述顯
    非事實，無從據以對異議人為有利之認定。
  2.證人林秋月雖於原審及本院審理時，均證稱：伊於99年 6月
    24日到異議人家作客，異議人向伊表示第二天異議人要與同
    學聚餐，請伊於晚上10點多去和平路上的全國加油站載異議
    人回家，伊於當日10時許從家裡出發，約30分鐘到全國加油
    站，上車時因異議人與伊吵架，異議人復稱其肚子痛要上廁
    所，所以伊就將車順著慶天宮前圓環繞一圈停車，並讓異議
    人下車，伊考量為免異議人回家打擾其家人，便將車留給異
    議人休息睡覺，伊就走到附近朋友家借機車騎回家，而伊從
    全國加油開車至慶天宮約30分鐘，而伊自朋友處騎車回家亦
    需30分鐘等語（見原審卷第59-61頁，本院卷第63-67頁），
    表示是由其開車搭載異議人，並於本院審理時復稱：伊當日
    晚上沒有戴手錶，但是有帶手機出門，手機放在排檔器旁邊
    的包包裡，當天手機應該是有調聲音，而非震動，因為前一
    天已與異議人約好，所以當天伊直接去載異議人，沒有電話
    聯絡，伊沒有印象開車時手機有沒有響等語（見本院卷第64
    - 66頁），然觀諸證人林秋月當日行動電話通聯紀錄，證人
    林秋月於19時58分37秒至同分39秒有 8通手機發送簡訊與異
    議人之紀錄（為同一則簡訊，因該簡訊內容很長，故通聯以
    8列紀錄顯示手機發訊） ，並於同日20時55分32秒及21時14
    分43秒撥打電話與異議人，通話時間分別為 1秒及30秒，而
    異議人亦於同日22時51分48秒、23時19分21秒撥打電話與證
    人林秋月，通話時間分別為6 秒及25秒等情，此有證人林秋
    月行動電話通聯紀錄表、中華電信股份有限公司客戶服務處
    100年7月15日查詢電信使用者資料函復單在卷可參（見原審
    卷第102至104頁，本院卷第77頁），顯與證人林秋月所證述
    當日2人並無電話聯繫等語不同，參以2人當日除收、發簡訊
    外，亦有數筆通話紀錄，最長通話達30秒，而簡訊內容竟長
    到需分成數筆始能傳送，顯非異議人所稱無意間按錯電話所
    致；再者，證人林秋月雖證稱當日出門搭載異議人回壽豐時
    ，有攜帶手機出門，並置放於座位旁，然當日22時51分48秒
    、23時19分21秒異議人與證人林秋月通話之 2筆通聯紀錄，
    異議人之通訊基地台位置分別在花蓮縣花蓮市○○路262 號
    14樓、花蓮縣壽豐鄉路○段0000-0000及0000-0000地號，而
    證人林秋月之基地台位置竟均在花蓮縣吉安鄉○○村○○路
    ○段168之1號4樓，即證人林秋月於其位於花蓮縣吉安鄉○○
    ○街60號之住處使用行動電話時之基地台位置，此亦有上開
    行動電話通聯紀錄表及查詢電信使用者資料函復單在卷可證
    （見原審卷第103 頁、本院卷第77頁），足見異議人於上開
    時間與證人林秋月聯繫，及異議人返回壽豐鄉時，均未與證
    人林秋月碰面同行，而證人林秋月當晚與異議人通話時正在
    其位於吉安鄉之住處，更足徵證人林秋月當日並未開車搭載
    異議人前往異議人之壽豐住處，亦未向友人商借機車返回花
    蓮縣吉安鄉住處，上開車輛確係由異議人所駕駛無誤。是證
    人林秋月前開證詞均係維護異議人所為之虛妄陳述，殊無可
    採。
  3.異議人雖復主張受強迫乘坐巡邏警車至花蓮縣警察局吉安分
    局壽豐分駐所接受調查，以及經脅迫如不配合，將遭舉發拒
    絕接受酒精濃度測試，故原處分有可議之處。然異議人係自
    願配合同行接受調查，此據其於本院原審供陳明確（參原審
    卷第63頁），又按汽車駕駛人拒絕接受酒精濃度有無超過規
    定標準之測試檢定者，處 6萬元罰鍰，並當場移置保管該汽
    車及吊銷該駕駛執照；如肇事致人重傷或死亡者，吊銷該駕
    駛執照，並不得再考領，道路交通管理處罰條例第35條第 4
    項前段明揭此旨。而異議人於原審自承於花蓮縣警察局吉安
    分局壽豐分駐所時，強烈排斥接受酒精濃度測試之情節（參
    原審卷第62頁），警方告知若不配合，將以拒絕接受酒精濃
    度測試為由舉發，此乃法律規定及效果之教示、通知，要難
    謂係脅迫手段之實施；又警方於對異議人實施酒精濃度測試
    期間，並無施加何強暴、脅迫、恐嚇、利誘或不正方法，此
    有員警所提出當時異議人施行酒測之錄影光碟及勘驗筆錄可
    參（見原審卷第95-98頁） ，是異議人上開所辯，亦無理由
    。
五、綜上所述，異議人確有於上開時、地，酒精濃度超過規定標
    準仍駕車之違規行為，則原處分機關依道路交通管理處罰條
    例第35條第1項第1款、同條例第24條規定，裁處罰鍰34,500
    元、吊扣其駕駛執照1 年及應參加道路交通安全講習，其認
    事用法並無違誤；雖原處分書誤將違規地點載為廣天宮，然
    其既係依據警方之舉發通知單而為裁罰，而上開舉發通知單
    係記載慶天宮，是原處分書就此部分顯係誤載，且所裁處之
    違規行為，尚得藉其記載之違規時間、違規事實及舉發違反
    法條等事項而為特定，要無影響原處分效力，應由本院逕予
    更正，附此敘明。本件異議人仍執前詞據以異議，為無理由
    ，應予駁回。
據上論斷，應依道路交通管理處罰條例第87條第 2項，道路交通
事件處理辦法第18條，裁定如主文。
中    華    民    國   100    年    8     月    11    日
                  交通法庭      法  官  吳育汝
上列正本證明與原本無異。
如對本裁定不服，應於送達後 5日內，向本院提出抗告狀（應抄
附繕本）。
中    華    民    國   100    年    8     月    11    日
                                書記官